【裁判字號】    89,簡上,274
【裁判日期】    901228
【裁判案由】    傷害
【裁判全文】
臺灣臺北地方法院刑事判決                        八十九年度簡上字第二七四號
    上  訴  人  臺灣臺北地方法院檢察署檢察官
    被      告  乙○○
右列上訴人因被告傷害案件，不服本院簡易庭八十九年度簡字第二○八號中華民國八
十九年七月三十一日所為第一審判決（聲請簡易判決處刑案號：臺灣臺北地方法院檢
察署八十九年度偵字第一○九七二號，及移送併辦案號：八十九年度偵字第一一八七
○號），提起上訴，本院管轄之第二審合議庭判決如左：
    主  文
原判決撤銷。
乙○○傷害人之身體，處拘役參拾日，如易科罰金，以參佰元折算壹日。
    事  實
一、乙○○係臺北市○○路○段一０七巷五十三號三樓住戶，認同址四樓住戶丁○○
    經常深夜穿著木屐在室內行走，嚴重妨害安寧，致其無法入眠休息，而心生不滿
    ，適於民國八十九年四月二十八日下午三時許，其在上址三樓與四樓樓梯間，巧
    遇丁○○，乙○○為此與之理論，雙方各執一詞，乙○○竟基於傷害之犯意，以
    木棍毆擊丁○○眼睛，致丁○○受有左眼眼瞼裂傷及兩眼眼瞼瘀傷之傷害。
二、案經丁○○訴由臺灣臺北地方法院檢察署檢察官偵查起訴。
    理  由
一、訊據被告乙○○於本院審理時固坦承於右揭時、地與告訴人丁○○發生拉扯之事
    實，惟矢口否認有何傷害犯行，辯稱：係告訴人拿木棍要毆打伊，二人因搶奪木
    棍而拉扯，告訴人自己跌落樓梯眼睛受傷，其並未毆打告訴人，且當天其遭告訴
    人以扣案棍子毆打手背去臺北市萬芳醫院縫了十幾針云云。惟查：右揭事實，業
    據告訴人丁○○迭於警訊、偵查及本院審理時指訴綦詳，核與證人丙○○於本院
    調查時到庭結證稱其住上址二樓，聽到三樓吵架很大聲，告訴人跑到其住處時說
    三樓打架，一手摀著眼睛一直流血，一手拿著兩包垃圾，臉及滿身都是血，就幫
    告訴人叫救護車，出門時看到扣案的長棍子放在對面鄰長家門口等語（參本院八
    十九年十一月二十四日訊問筆錄），及證人甲○○於本院調查時到庭結證稱當天
    其在三樓朋友家休息，有一個叫阿輝的年輕人來跟伊說被告打告訴人眼睛都腫起
    來，其到二樓看到告訴人滿臉流血，說被告打他等語大致相符，復有臺北市立萬
    芳醫院證明診斷書二紙在卷可佐；且被告於偵查時業已坦承有毆打告訴人等語不
    諱（參八十九年度他字第一七八七號偵查卷第八頁反面），於本院審理時復供承
    有與告訴人發生拉扯等語，足見告訴人指訴情節非虛，堪信為真實。至被告於本
    院審理時雖辯稱案發當天遭告訴人以扣案棍子毆打手背去臺北市萬芳醫院縫了十
    幾針云云，然經本院函詢臺北市萬芳醫院，被告並無手背外傷縫合之就診紀錄，
    有該院九十年十一月五日萬院醫字第九○一一五九號函一件存卷足佐；又被告雖
    另提出一紙臺北市萬芳醫院診斷證明書為證，然參以該診斷證明書所載傷勢為「
    左手裂傷」，並無施以縫合治療之記載，且診療日期係九十年十月五日，復與八
    十九年四月二十八日案發之日相去甚遠，有該診斷證明書一紙在卷可稽；嗣經本
    院當庭訊之被告手背縫合就診之醫院，被告卻陳稱其案發當日全身受傷，有去治
    療，醫院在哪裡伊不知道等語，則被告既始終無法出其所稱案發當日手背受傷縫
    合就診之證據，經本院函詢其所稱前往就診之臺北市萬芳醫院復無任何手背外傷
    縫合之就診紀錄，則被告辯稱告訴人以扣案棍子毆打其手背縫了十幾針云云，自
    不足採。綜上所述，被告所辯各節無非卸責之詞，不足採信。本件事証明確，被
    告犯行堪以認定，應依法論科。
二、核被告乙○○所為，係犯刑法第二百七十七條第一項之普通傷害罪。原審予以論
    罪科刑，固非無見，惟查被告犯罪後，刑法第四十一條業於九十年一月四日修正
    ，同年月十日經總統公布施行，該條第一項規定：「犯最重本刑為五年以下有期
    徒刑以下之罪，而受六個月以下有期徒刑或拘役之宣告，因身體、教育、職業、
    家庭之關係或其他正當事由，執行顯有困難者，得以一元以上三元以下折算一日
    ，易科罰金。但確因不執行所宣告之刑，難收矯正之效，或難以維持法秩序者，
    不在此限。」比較新舊法之結果，舊法並無更有利於被告，依刑法第二條第一項
    前段規定，應適用裁判時之新法，原審未及審酌，尚有未合；又於論罪法條欄漏
    引刑事訴訟法第四百五十四條第二項，亦有未洽。上訴人以被告因細故毆擊告訴
    人臉部，手段兇狠，可見有致人重傷之故意，且犯後未將告訴人送醫，迄今未與
    告訴人和解賠償損害，原審量刑實過於輕等語，提起上訴，然經本院函詢臺北市
    萬芳醫院告訴人眼部傷勢復原情形，該院函覆告訴人於八十九年四月二十八日急
    診，予眼部裂傷縫合後離院，當時傷勢為眼瞼裂傷，未傷及眼球，未影響視覺功
    能，有該院八十九年十一月三日萬院醫字第八九一一一七號函一件在卷可憑，足
    徵告訴人傷勢與刑法第十條第四項第一款規定重傷之情形有間，又量刑輕重乃原
    審職權裁量之範圍，是上訴人執此上訴，並無理由，惟原審判決既有可議，即屬
    無可維持，應予撤銷改判。爰審酌被告犯罪之動機、目的、手段、犯罪後仍飾詞
    卸責否認犯行、態度不佳及所生危害等一切情狀，量處如主文所示之刑，並諭知
    易科罰金之折算標準。扣案棍子一支，雖係供被告犯罪所用之物，惟非被告所有
    ，業據被告及告訴人陳明在卷，又非違禁物，爰不為沒收之諭知。
據上論斷，應依刑事訴訟法第四百五十五條之一第一項、第三項、第三百六十九條第
一項前段、第三百六十四條、第二百九十九條第一項前段，刑法第二條第一項前段、
第二百七十七條第一項、第四十一條第一項，罰金罰鍰提高標準條例第一條前段、第
二條，判決如主文。
本案經檢察官張熙懷到庭執行職務
中      華      民      國      九十      年      十二    月    二十八  日
                                      臺灣臺北地方法院刑事第八庭
                                        審判長法  官  王  淑  滿
                                              法  官  胡  宏  文
                                              法  官  張  筱  琪
右正本證明與原本無異。
本判決不得上訴。
                                              書記官  耿  鳳  君
中      華      民      國      九十      年     十二    月    二十八   日
刑法第二百七十七條
傷害人之身體或健康者，處三年以下有期徒刑，拘役或一千元以下罰金。
犯前項之罪，因而致人於死者，處無期徒或七年以上有期徒刑，致重傷者，處三年以
上、十年以下有期徒刑。


司法院資訊處製作；財團法人民間司法改革基金會備份。
